Inventaris van het archief van het Ministerie van Onderwijs, Kunsten en Wetenschappen: Directie Algemeen Voortgezet en Voorbereidend Wetenschappelijk Onderwijs en voorgangers, (1874) 1918-1975
Nationaal Archief, Den Haag
Ministerie van Onderwijs en Wetenschappen: (Hoofd)afdeling Voorbereidend Hoger en Middelbaar Onderwijs
OW / Voorbereidend Hoger en Middelbaar Onderwijs
1874-1975
merendeel 1918-1975
O27580
20.00 meter; 1179 inventarisnummers.
Normale geschreven, getypte en gedrukte documenten.
Nationaal Archief, Den Haag
Ministerie van Onderwijs, Kunsten en Wetenschappen / (Hoofd)afdeling Voorbereidend Hoger en Middelbaar Onderwijs
Ministerie van Onderwijs, Kunsten en Wetenschappen / Afdeling Middelbaar Onderwijs
Ministerie van Onderwijs en Wetenschappen / Directie Algemeen Voortgezet en Voorbereidend Wetenschappelijk Onderwijs
Onder de benaming Voorbereidend hoger en middelbaar onderwijs (VHMO) vielen in de loop der jaren schooltypen als gymnasium, mms, hbs, havo, nijverheids-, handels- en pedagogische opleidingen. Het archief bevat onder meer een omvangrijke serie dossiers inzake oprichting, erkenning en omzetting van scholen en de naleving van subsidievoorwaarden. Voorts zijn er stukken over de positie van leerkrachten en de inrichting van schoolgebouwen. Ook bevat het archief dossiers over de nieuwe wet op het voortgezet onderwijs (mammoetwet) en nieuwe schooltypen zoals de havo en mavo. Gedeponeerd bij het archief zijn stukken van voorbereidende en begeleidende commissies en stichtingen.
Archiefvorming
Geschiedenis van de archiefvormer
Tot 25 september 1918 viel onderwijs onder verantwoordelijkheid van het Ministerie van Binnenlandse Zaken. Op 25 september werd een afzonderlijk Ministerie van Onderwijs, Kunsten en Wetenschappen ingesteld en bij beschikking van 27 september 1918 nr. 4 van de afdeling Kabinet werden zes afdelingen ingesteld, t.w.:
de afdeling Hoger Onderwijs
de afdeling Middelbaar Onderwijs
de afdeling Vakonderwijs
de afdeling Lager Onderwijs A (Algemeen)
de afdeling Lager Onderwijs F (Financieel)
de afdeling Kunsten en Wetenschappen
Op 1 oktober 1927 ging de afdeling Middelbaar Onderwijs (1918-1927) over in de afdeling Voorbereidend Hoger en Middelbaar Onderwijs (VHMO) (1927-1960). In 1960 veranderde de naam in "hoofdafdeling VHMO" en in 1967 ging de afdeling over in de directie Algemeen Voortgezet en Voorbereidend Wetenschappelijk Onderwijs (AVO).
Het ontwerp van wet tot regeling van het voorbereidend hoger en middelbaar onderwijs werd op 22 maart 1919 bij de Staten-Generaal ingediend en bereikte een jaar later het Staatsblad. De wet van 1 maart 1920, Stbl.nr. 106, trad op 1 september 1920 in werking. In de jaren volgend op de instelling van de afdeling VHMO werd herhaaldelijk aangedrongen op wijziging (herziening) van het voorbereidend hoger en middelbaar onderwijs, in de zin van een wettelijke regeling voor lycea, middelbare meisjesscholen en de A-afdelingen van de hogereburgerscholen. Vooruitlopend op de totstandkoming van de wetsontwerpen voor het voorbereidend hoger en middelbaar onderwijs werd de uitvoering van de werkzaamheden ofwel de administratie bij de afdelingen middelbaar onderwijs, hoger onderwijs en nijverheids- en handelsonderwijs steeds meer geconcentreerd in één afdeling die op 1 oktober 1927 de naam VHMO kreeg.
In 1945 was er sprake van vernieuwing van het onderwijs, op basis van het rapport van de voormalige minister van Onderwijs, Kunsten en Wetenschappen, G. Bolkestein. Ook in de troonrede werd gesproken van de voorbereiding van een reorganisatie van het onderwijs. In het kader van de vernieuwing van het onderwijs kondigde de troonrede in 1947 voorstellen aan ter herziening van de regeling van het voorbereidend hoger en middelbaar onderwijs en het Nijverheidsonderwijs. Een jaar later verkeerden de wetsontwerpen tot o.m. regeling van het voorbereidend hoger en middelbaar onderwijs in vergevorderde staat van voorbereiding. In 1950 werd de nota-Rutten aangekondigd, over het geheel van onderwijsvoorzieningen, die de basis legde voor de Wet op het Voortgezet Onderwijs, de Mammoetwet. Als vervolg daarop werd op 18 februari 1950 een tweede nota aan de Tweede Kamer aangeboden. In deze nota werden voor het eerst de termen hoger algemeen voortgezet onderwijs (h.a.v.o.) en middelbaar algemeen voortgezet onderwijs (m.a.v.o.) gebruikt. Op 29 oktober 1950 werd het wetsontwerp tot regeling van het voortgezet onderwijs ingediend. Dit ontwerp behelsde een wettelijke regeling van alle soorten voortgezet onderwijs tussen lagere school en universiteit. Op 10 november 1958 stelde de voorzitter van de Tweede Kamer een bijzondere commissie in tot voorbereiding van de behandeling van dit wetsontwerp. In dat jaar werd ook de inspectie bij het voorbereidend hoger en middelbaar onderwijs gereorganiseerd in verband met de snelle groei van het aantal scholen en leerlingen. In 1960 moesten ook de regeling en de duur van de examens van gymnasia en hogereburgerscholen gewijzigd worden in verband met de sterke stijging van het aantal examenkandidaten en het beperkt aantal beschikbare gecommitteerden. Op 12 februari 1963 werd de 'Wet op het voortgezet onderwijs, ter vervanging van de Kweekschoolwet, de Middelbaaronderwijswet, de Nijverheidsonderwijswet en van gedeelten van de Hogeronderwijswet' (de Mammoetwet) aangenomen. Honderd jaar na de invoering van de eerste wet op het middelbaar onderwijs telde Nederland ruim 450 dagscholen voor het voorbereidend hoger en middelbaar onderwijs. In 1966 werd de Overgangswet W.V.O. ingediend bij de Tweede Kamer. Deze wet beoogde de overgang van de oude naar de nieuwe onderwijsstructuur soepel te doen verlopen en in de W.V.O. een aantal wijzigingen aan te brengen die wenselijk waren gebleken in het overleg met de onderwijsorganisaties. Op 19 januari 1967 werd de Overgangswet W.V.O. goedgekeurd. In 1968 startten alle scholen voor voortgezet onderwijs met een eerste leerjaar nieuwe stijl: de brugklas. Hieraan voorafgaande waren al heel wat experimenten uitgevoerd: onder de eindexamenkandidaten voor het voorbereidend hoger en middelbaar onderwijs dat jaar was al een aantal h.a.v.o.- en m.a.v.o.-IV-kandidaten.
Geschiedenis van het archiefbeheer
Het archief is afkomstig van het Ministerie van Onderwijs en Wetenschappen. Er werden diverse ordeningen in het archief aangetroffen. Sommige blokken waren per code gerangschikt, andere blokken alfabetisch op plaatsnaam of school, weer andere op onderwerp. Op 1 januari 1951 werd het omslagstelsel verlaten en deed het dossierstelsel, volgens het Koninklijk besluit Post- en Archief- zaken Rijksadministratie 1950 K 425, zijn intrede bij de archiefordening van de afdeling VHMO. Het archief van de afdeling VHMO en voorganger over de periode 1918-1950 is eerder geïnventariseerd door P.E.M. van Schaik. Na die inventarisatie was dat gedeelte dossiergewijs geordend en in rubrieken ingedeeld. Op 5 juni 1968 brak 's-avonds brand uit in de archiefbewaarplaats aan het Korte Voorhout. Daarbij werden van de afdeling VHMO voornamelijk de examenuitslagen getroffen. Van het verloren gegane was een overzicht samengesteld dat in het archief van het Ministerie van Onderwijs en Wetenschappen berust.
De verwerving van het archief
Overbrenging van een overheidsarchief
Inhoud en structuur van het archief
2.14
Selectie en vernietiging
Voor de bewerking bij de CAS is reeds uit het archief vernietigd. De "Van Schaik-inventaris" geeft een overzicht van de vernietigde stukken uit de periode tot 1951. Bij de selectie is gebruik gemaakt van de vastgestelde vernietigingslijsten. Ook heeft incidentele vernietiging, volgens het gestelde in artikel 3, lid 4 van het Archiefbesluit 1968, plaats gevonden. De omvang van het archief bedroeg voor de bewerking 391 meter. Hiervan is na bewerking 26,5 meter overgebleven.
Omdat de oorspronkelijke betekenis van de toegangen met het uitbrengen van deze inventaris verloren is gegaan, zijn deze vernietigd.
Ordening van het archief
De dossiers inzake onder andere aanwijzing, oprichting, erkenning en omzetting van scholen en afdelingen van scholen zijn geplaatst onder de rubriek bekostiging van het onderwijs, omdat de stukken betrekking hebben op de naleving van subsidievoorwaarden. Deze dossiers zijn binnen het onderwerp respectievelijk naar handeling bijeengeplaatst in verzamelbeschrijvingen, zodat de aangetroffen orde gehandhaafd is.
Bij de rubriek bekostiging van het onderwijs is gekozen voor het bij elkaar houden c.q. plaatsen van de dossiers inzake aanwijzing, oprichting, erkenning e.d. in verzamelbeschrijvingen. Dossiers, waarin bijvoorbeeld oprichting en erkenning samen voorkomen zijn afzonderlijk in die rubriek opgenomen (inventarisnummers 344 tot en met 387). Voor de verwijzing van de inventaris naar de dossiers uit de "Van Schaik- inventaris" is een concordans onder bijlage 2 opgenomen..
Aanwijzingen voor de gebruiker
Openbaarheidsbeperkingen
Volledig openbaar.
Materiële beperkingen
Aanvraaginstructie
Openbare archiefstukken kunnen online worden aangevraagd en gereserveerd. U kunt dit ook via de terminals in de studiezaal van het Nationaal Archief doen. Om te kunnen reserveren dient u de volgende stappen te volgen:
U maakt een profiel aan op www.gahetna.nl, en logt vervolgens in
Via de archiefinventaris (alleen de beschrijvingen met rode nummers) selecteert u het gewenste archiefstuk door op de knop 'Reserveren' te klikken
In het volgende scherm geeft u aan op welke dag u het archiefstuk wilt inzien
Indien u zich bevindt in de studiezaal en een tafelnummer heeft ontvangen kunt u dit nummer vermelden. Als u geen tafelnummer heeft kunt u tafelnummer 777 laten staan
Vervolgens bevestigt u uw reservering door deze te versturen.
Verwant materiaal
Beschikbaarheid van kopieën
Bijlagen
Concordansen
De navolgende concordansen hebben betrekking op de tweedelige Inventaris van het archief van de afdeling Voorbereidend Hoger en Middelbaar Onderwijs, oorspronkelijk afdeling Middelbaar Onderwijs, met delen van de afdelingen Nijverheids- en Handelsonderwijs en Hoger Onderwijs en enige commissie-archieven, 1918-1950, door P.E.M. van Schaik van het Ministerie van Onderwijs en Weten¬schappen, 1978.
Concordans van nummer in deel I van de inventaris van 1978 naar het nummer in de huidige inventaris.
2 47
6 48
9 103
13 27
14 28
17 19
26 20
34 125
37 53
40 273
41 279
52 281
53 317
55 318
65 (+kaartenbak) 23
69 (+kaartenbak) 22
71 1094
75 321
78 324
84 24
85 243
86 325
89 332
93 326
99 21
100, 107 277
101 276
102, 106 278
103 343
104, 105 327
116 32
117, 119, 120, 124 33
122 337
123 126
125 134
153 275
160 173
163 316
164 320
164 175
165 176
167 322
169 178
170 101
171 328
172 183
173 31
174 333
179 338
180 280
181 315
182 319
184, 186 189, 192 106
187 323
197 104
200 201 244
208 210 137
212 221, 223 224 133
224 870
225 1140
226 1141
227 1142
236 1148
257 1095
258 1146
262 1101
263 1102
265 1105
267 274 102
275, 276, 278 282 1092
283 1100
285 286 1106
287 1108
289 1116
290 295, 298, 299 1121
300 1130
303 1117
304 1118
305 1119
306 1120
311 1122
313, 315, 320, 321 1125
316, 319 1124
317 1123
324 1126
334 1127
353 71
354 72
355 1128
357 1104
358 1107
363 80
364 81
366A 1131
367, 368, 373 147
369 167
370 169
372 26
374 172
375 179
376 180
377 182
378, 380 184
379 186
381 185
382 187
383 189
384 191
385 193
388 194
390 195
391 197
392 198
395 199
400 30
407 168
416 242
422 181
445, 448, 449, 451, 457 120
454 121
464 122
468 474A 216
475 489, 496 217
481 246
490 491 250
492 494, 595 209
495 249
497 503 212
504 223
505, 595 215
506 507 224
508C 75
516-521 225
522, 524 207
523 208
525 329
546 550 229
555 558, 565 274
569 226
571 227
572, 579 228
574 51
575 50
578 262
582 241
583 239
584 263
585 57
588 234
612, 613, 619 138
616 248
620 140
626 1160
628 1161
629 1162
639 1163
652 1099
655 63
668 105
698 107
706 69
710 713, 718 1143
1280 82
1281 73
1287 58
Concordans van nummer in deel II van de inventaris van 1978 naar het nummer in de huidige inventaris.
1 132
2 170
17 295
18 304
19 308
20 292
21 303
22 301
23 296
24 305
25 294
26 283
27 311
28 313
29 298
30 287
31 297
32 286
33 307
34 285
35 302
36 289
37 309
52 293
53 290
54 310
55 300
56 306
57 291
58 314
59 299
60 282
61 312
62 284
63 288
109 155
110 149
111 150
113 152
114 153
115 154
116 156
117 157
118 158
119 151
120 159
121 160
122 161
123 162
124 163
126 164
127 165
129 166
130 192
139 357
141 358
144 359
146 360
147 826
149 361
151 362
153 363
155 364
157 365
160 366
162 367
165 264
167 351
172 148
205 188
207 335
209 369
211 143
242 390
243 873
250 874
255 875
257 393
277 397
278 266
301 411
319 876
320 877
341 419
342 878
352 1144
353 1147
354 330
355 1152
356 339
366 142
371 812
372 879
377 809
379 810
385 811
387 245
420 881
429 265
431 880
432 882
440 813
441 444
449 450
450 883
451 884
465 1025
466 886
467 887
470 885
471 1065
480 888
487 1044
489 889
489 463
492 892
493 891
500 896
501 471
503 814
504 466
505 469
506 815
507 897
508 894
532 816
533 817
534 898
535 895
543 818
544 899
553 900
554 481
555 819
556 901
559 1149
573 904
577 1028
585 487
586 903
594 902
595 485
619 906
622 905
630 1067
631 504
635 1068
637 820
659 508
660 907
663 908
670 1031
674 512
691 517
692 909
704 912
705 913
705A 525
706 822
707 910
716 821
718 523
720 911
723 534
727 823
732 29
739 1032
741 331
756 914
757 824
760 915
765 916
774 1035
780 917
781 574
782 920
783 925
789 923
790 577
792 928
793 927
794 556
804 572
810 825
811 562
812 921
814 924
818 353
821 829
822 827
823 1069
826 831
827 136
828 830
830 918
831 922
835 919
836 566
837 828
838 926
844 929
856 1150
858 930
868 933
869 932
878 1036
882 832
889 582
895 579
896 931
897 833
898 934
905 834
913 938
914 584
915 936
916 937
923 935
927 893
928 681
939 586
945 589
946 939
970 202
977 601
981 941
989 835
990 942
991 602
992 940
993 598
1001 1066
1005 943
1014 604
1016 836
1017 944
1022 945
1033 609
1034 608
1035 947
1036 1070
1037 837
1038 946
1044 610
1045 948
1046 950
1061 611
1062 949
1065 374
1066 839
1067 838
1071 951
1072 372
1080 952
1081 370
1090 841
1092 840
1093 247
1095 144
1096 953
1098 954
1101 842
1104 955
1105 1071
1115 622
1118 956
1120 171
1128 957
1130 958
1132 843
1135 959
1145 1037
1148 961
1149 844
1155 960
1161 631
1170 962
1180 845
1182 963
1198 644
1199 966
1203 967
1204 965
1205 964
1214 139
1221 174
1222 190
1223 1155
1224 846
1239 346
1244 968
1245 657
1246 969
1247 847
1259 970
1261 663
1271 670
1276 1098
1282 200
1285 972
1287 848
1288 971
1292 676
1293 973
1296 1045
1301 850
1302 851
1303 976
1304 977
1308 975
1309 849
1310 686
1311 974
1318 1046
1319 1154
1321 978
1322 687
1329 689
1330 980
1331 979
1332 852
1333 981
1346 352
1349 177
1351 1129
1359 1073
1361 1074
1362 854
1366 371
1369 853
1370 985
1372 708
1379 1047
1379 982
1381 694
1387 855
1388 988
1390 986
1396 707
1398 987
1402 984
1403 704
1409 983
1411 1151
1419 1048
1426 989
1428 990
1430 856
1433 368
1437 857
1438 991
1439 1075
1452 992
1457 344
1458 1049
1460 994
1461 993
1466 722
1469 1050
1470 1051
1482 1054
1483 196
1490 49
1498 995
1499 1091
1500 728
1502 345
1512 735
1513 858
1514 996
1523 859
1524 997
1525 1097
1527 1056
1543 861
1551 860
1552 141
1553 373
1567 998
1575 740
1576 999
1584 1153
1589 862
1590 1000
1595 1057
1600 1001
1606 1002
1612 1058
1615 863
1616 764
1617 1003
1618 1005
1629 251
1630 864
1631 1004
1635 865
1636 1006
1638 768
1645 767
1654 1008
1666 1007
1671 1076
1677 1009
1678 773
1682 781
1686 334
1687 866
1688 1010
1690 867
1691 1011
1693 868
1699 1012
1701 869
1702 1013
1705 1145
1715 785
1716 1014
1723 790
1724 871
1747 1015
1759 131
1775 1016
1776 797
1777 872
1778 1018
1779 1017
1793 459
1794 890
1796 799
1800 1019
1805 135
1825 803
1826 1020
1827 1021
1842 1022
1843 804
1853 1096
Afkortingenlijst
Afkorting Betekenis
afd.
afdeling
h.a.v.o.
hoger algemeen voortgezet onderwijs
h.b.s.
hogereburgerschool
h.o.
hoger onderwijs
H.O.-wet
Hogeronderwijswet
h.s.
handelsschool
KB
koninklijk besluit
i.v.o.
individueel voortgezet onderwijs
l.o.
lager onderwijs
L.O.-wet
Lageronderwijswet
m.a.v.o.
middelbaar algemeen voortgezet onderwijs
m.e.a.o.
middelbaar economisch en administratief onderwijs
m.m.s.
middelbare meisjesschool
m.o.
middelbaar onderwijs
M.O.-wet
Middelbaaronderwijswet
m.u.l.o.
meer uitgebreid lager onderwijs
n.o.
nijverheidsonderwijs
r.h.b.s.
rijkshogereburgerschool
r.k.-school
rooms-katholieke school
r.k.s.
rijkskweekschool
Stcrt.
staatscourant
Stbl.
staatsblad
v.h.m.o.
voorbereidend hoger en middelbaar onderwijs
v.o.
voortgezet onderwijs
v.w.o.
voortgezet wetenschappelijk onderwijs
W.V.O
Wet op het voortgezet onderwijs
Overzicht van geraadpleegde bronnen
Idenburg, dr. Ph.J. Schets van het Nederlandse schoolwezen. Groningen: J.B. Wolters, 1964
Klein-Frezen, J. Literatuurrapport ten behoeve van de bewerking van de archieven van de voorgangers van het directoraat-generaal Voortgezet Onderwijs (DGVO) bij het Ministerie van Onderwijs, (Kunsten, tot 1965) en Wetenschappen. Periode: 1918-1975. DEEL I en DEEL II. Winschoten: CAS, 1988
Schabbing, C.E. Rapport van het archieftechnisch onderzoek ten behoeve van de bewerking van de archieven van het Ministerie van Onderwijs en Wetenschappen, afdeling Voorbereidend Hoger en Middelbaar Onderwijs (VHMO) en de directie Algemeen Voortgezet en Voorbereidend Wetenschappelijk Onderwijs (AVO), (1926) 1951-1975 (1987). Winschoten: CAS, 1989
Schaik, P.E.M. van. Inventaris van het archief van de afdeling Voorbereidend Hoger en Middelbaar Onderwijs, oorspronkelijk afdeling Middelbaar Onderwijs, met delen van de afdelingen Nijverheids- en Handelsonderwijs en hoger Onderwijs en enige commissie-archieven. 1918-1950. DEEL I en DEEL II. 's- Gravenhage, 1978
Beschrijving van de series en archiefbestanddelen
- Stukken van algemene aard, 1
  - Circulaires, 1874-1975; 1-18; 23 pakken
    - 1874-1922, 1
    - 1919-1922, 2
    - 1922-1924, 3
    - 1925-1926, 4
    - 1927-1929, 5
    - 1930-1932, 6
    - 1933-1934, 7
    - 1934-1936, 8
    - 1937-1938, 9
    - 1937-1940, 10
    - 1939-1941, 11
    - 1940, 12
    - 1941-1943, 13
    - 1943-1945, 14
    - 1945-1947, 15
    - 1948, 16
    - 1949-1950, 17
    - (ook totstandkoming), 1954-1975, 18; 6 pakken
- Stukken betreffende bijzondere onderwerpen, 2
  - TAAKUITVOERING, 2.1
    - Algemeen, 2.1.1
      - Stukken betreffende totstandkoming van de wijzigingen en aanvullingen van de M.O.-wet, 1918-1947; 19-21; 3 pakken
        - 1918-1921, 19
        - 1921-1924, 20
        - 1935-1947, 21
      - Stukken betreffende totstandkoming van de wetsontwerpen houdende regeling van het algemeen middelbaar en het voorbereidend hoger onderwijs, 1920-1954; 22-25; 4 pakken
        - 1920-1929, 22
        - 1928-1933, 23
        - 1932-1940, 24
        - 1951-1954, 25
      - Stukken betreffende beantwoording van vragen van het Tweede Kamerlid, dhr. van der Waerden, met betrekking tot het schoolverzuim van leerlingen die lid zijn van de kaderlandstorm te Amsterdam, 1921; 26; 1 omslag
      - Stukken betreffende de reacties van diverse instanties met betrekking tot de wettelijke regeling van het handelsonderwijs, 1925-1929; 27; 1 omslag
      - Ontwerp van de wet tot regeling van het handelsonderwijs, 1926; 28; 1 stuk
      - Stukken betreffende stichting en financiëring van het gemeentelijk lyceum te Emmen, 1931-1949; 29; 1 omslag
      - Stukken betreffende totstandkoming van het KB van 18 juli 1936, Stbl.nr. 369, tot wijziging van de Koninklijke besluiten van 28 augustus 1934, Stbl.nrs. 484 t/m 487 met betrekking tot de schrijfwijze van de Nederlandse taal, 30; 1 omslag
      - Stukken betreffende totstandkoming van het KB van 27 mei 1937, Stbl.nr. 365, inzake de eisen waaraan verenigingen die zich belasten met het geven van godsdienstonderwijs, behoren te voldoen, 31; 1 omslag
      - Stukken betreffende totstandkoming van het wetsontwerp tot wijziging van de bezettingsmaatregelen, 1945-1946; 32; 1 omslag
      - Stukken betreffende totstandkoming van de wijzigingen en aanvullingen van de M.O.- en de H.O.-wet, 1946-1961; 33-34; 2 pakken
        - 1946-1950, 33
        - 1947-1961, 34
      - Stukken betreffende beantwoording van kamervragen inzake diverse onderwerpen, 1947-1975; 35-39; 5 pakken
        - 1947-1964, 35
        - 1965-1967, 36
        - 1968-1970, 37
        - 1971-1973, 38
        - 1974-1975, 39
      - Stukken betreffende het overleg met het ministerie van Economische Zaken betreffende de middenstandsnota, 1953-1954; 40; 1 pak
      - Stukken betreffende wijzigingen van de garantiewet van 11 juni 1921, Stbl.nr. 795, voor v.h.m.o.-kweekscholen en opleidingsscholen voor kleuterleidsters, 1953-1961; 41; 1 omslag
      - Stukken betreffende voorbereiding van een wet tot regeling van het middenstandsonderwijs, 1954-1955; 42; 1 omslag
      - Stukken betreffende het invoeren van regels voor de nomenclatuur in de Anorganische Chemie volgens de International Union of Pure and Applied Chemistry in het v.h.m.o., 1963-1965; 43; 1 omslag
      - Stukken betreffende totstandkoming van het voorontwerp van de overgangswet op het voortgezet onderwijs, 1964-1966; 44; 1 pak
      - Stukken betreffende totstandkoming en wijziging van de Koninklijke besluiten van 9 augustus 1967 ten behoeve van het m.a.v.o.-experiment, 1966-1969; 45; 1 omslag
      - Stukken betreffende wijziging van het besluit v.w.o.-h.a.v.o.-m.a.v.o. en het besluit avondscholen v.w.o.-h.a.v.o.-m.a.v.o, 1971-1973; 46; 1 omslag
    - Commissies en stichtingen, 2.1.2
      - Stukken betreffende de staatscommissie voor de wettelijke regeling van het handelsonderwijs en het accountantswezen, 1918-1922; 47-48; 2 omslagen
        - Correspondentie. 1918-1921, 47
        - Rapport. 1921-1922, 48
      - Stukken betreffende instelling van de Commissie van Beroep voor de scholen van Ons Middelbaar Onderwijs in Noord-Brabant, 1922-1923; 49; 1 omslag
      - Stukken betreffende de commissie belast met het onderzoek naar de mogelijke instelling van een staatspraktijkdiploma, gedacht als bovenbouw op de bestaande praktijkdiploma's, 1924-1925; 50-51; 2 omslagen
        - Notulen. 1924-1925, 50
        - Rapport, (1925), 51
      - Stukken betreffende de staatscommissie voor het voorbereidend hoger en middelbaar onderwijs, 1924-1927; 52-56; 5 omslagen
        - Correspondentie. 1925-1927, 52
        - Instelling en opheffing. 1924-1927, 53
        - Notulen. 1925-1927, 54
        - Verslag (concept). 1927, 55
        - Verslag. 1927, 56
      - Stukken betreffende instelling van een commissie tot wijziging van de programma's voor de examens voor de akten hand- en rechtlijnig tekenen, 1933-1935; 57; 1 omslag
      - Stukken betreffende de Commissie van Organisatie, later comité voor de Belgische schoolreis, 1934-1937; 58-60; 3 omslagen
        - 1934-1935, 58
        - 1935-1936, 59
        - 1936-1937, 60
      - Stukken betreffende de Nederlandse Stichting voor Schoolreizen, 1937-1941; 61-64; 4 omslagen
        - Correspondentie. 1937-1938, 61
        - Correspondentie. 1939, 62
        - Oprichting en benoeming van de leden. 1938, 63
        - Stichtingsakte en statuten. 1938-1941, 64
      - Stukken betreffende de Centrale Commissie voor Handels- en Vakonderwijs, 1937-1942; 65-68; 4 omslagen
        - Notulen. 1939, 65
        - Notulen. 1940-1942, 66
        - Verslag van de commissie Elzinga betreffende verbetering van de bestaande opleiding voor het middenstandsdiploma Algemene Handelskennis. 1941-1942, 67
        - Voorbereidende besprekingen en notulen. 1937-1938, 68
      - Stukken betreffende totstandkoming van de ministeriële beschikking van 26 augustus 1939, nr. 12374I, afd. v.h.m.o., tot instelling van een commissie die de vraagstukken, bedoeld in de Verklaring van Genêve van 2 oktober 1937, zal bestuderen en oplossen, 1938-1939; 69; 1 omslag
      - Stukken betreffende de commissie Leraarsbetrekking jonge officieren (commissie Elzinga), 1940; 70-72; 3 omslagen
        - Brievenboek. 1940, 70
        - Instelling. 1940, 71
        - Notulen. 1940, 72